【裁判字號】    90,親,106
【裁判日期】    901126
【裁判案由】    否認子女
【裁判全文】
臺灣臺北地方法院民事判決  九十年親字第一○六號
    原      告  甲○○
    訴訟代理人  乙○○○
    被      告  高明凰舒
    被      告  丙○○
右當事人間否認子女事件，本院判決如左：
    主      文
確認被告丙○○（男、民國○○○年○月○○日生、身分證統一編號：Ｚ000000
000號）非被告高明凰舒自原告受胎所生之婚生子女。
訴訟費用由被告負擔。
    事      實
甲、原告方面：
  一、聲明：判決如主文所示。
  二、陳述：
      原告前於民國八十八年十一月十五日與被告高明凰舒結婚，被告為越南籍人士
      ，婚後由於兩人對事情之看法不同、興趣不一，無法共同生活，被告於八十九
      年四月二十日生下被告丙○○後於八十九年八月間離台返回越南居住，原告仍
      居住在台灣，嗣被告不斷提出離婚請求，引起原告懷疑被告丙○○非受胎自原
      告，爰依民法第一千零六十三條第二項之規定，爰起訴求為判決確認被告丙○
      ○非為被告高明凰舒與原告之婚生子女。
  三、證據：提出戶籍謄本、台大醫院基因醫學部血緣鑑定報告書、國立台灣大學醫
      學院附設醫院診斷書。
乙、被告方面：
  一、聲明：同意原告之請求。
  二、陳述：對於原告主張之事實予以自認，被告丙○○係被告高明凰舒與訴外人越
      南籍人士所生，非受胎自原告。
    理      由
甲、程序方面：
  一、本件被告高明凰舒為外國人、原告為中華民國人，兩造因否認子女一事而涉訟
      ，屬涉外民事事件，惟涉外民事法律適用法僅對涉外關係，就內外國之法律，
      決定應適用何國法律之法則，並未就子女之身分事件規定管轄權，依該法第三
      十條規定：本法未規定者，適用其他法律之規定。而依我國民事訴訟法第五百
      八十九條之規定，否認子女之訴專屬子女住所地之法院管轄。又否認子女之訴
      由夫起訴者，以妻及子女為共同被告，民事訴訟法第五百八十九條、第五百八
      十九條之一第一項，分別定有明文。本件被告丙○○之住所係設於台北市○○
      路○段一五○巷四一二號二樓，此有戶籍謄本附卷可稽，依法本院自有管轄權
      。
  二、次按子女之身分，依出生時其母之夫之本國法，涉外民事法律適用法第十六條
      第一項前段別定有明文。經查，被告丙○○出生時其母之夫即原告為中華民國
      人，有戶籍謄本可證，依上開我國涉外民事法律適用法第十六條第一項前段規
      定應以中華民國法律為準據法。
乙、實體方面：
  一、本件原告主張被告丙○○非被告高明凰舒自原告受胎所生之婚生子女乙節，已
      為被告高明凰舒所自認，並有上開證據為證，堪信為真，足徵被告丙○○確非
      被告高明凰舒自原告受胎所生之婚生子女。
  二、按妻之受胎，係在婚姻關係存續中者，推定其所生子女為婚生子女；前項推定
      ，如夫妻之一方能證明妻非自夫受胎者，得於知悉子女出生之日起一年內提起
      否認之訴，民法第一千零六十三條第一、第二項定有明文。本件被告高明凰舒
      於其與原告婚姻關係存續中受胎，於八十九年四月二十日生下被告丙○○，依
      法被告丙○○雖應推定為被告高明凰舒與原告之婚生子，惟因被告高明凰舒受
      胎懷有被告丙○○時係與外人同居所生，如上所述，是以被告丙○○並非被告
      高明凰舒自原告受胎。從而，原告自九十年九月間，知悉被告太田元加出生之
      日起一年以內之八十八年二月一日提起本訴，請求確認被告丙○○非被告高明
      凰舒自原告受胎所生之婚生子女，洵屬有據，應予准許。
丙、結論：本件原告之訴為有理由，依民事訴訟法第七十八條，判決如主文。
中      華      民      國    九十      年    十一    月    二十六    日
                                家事法庭法      官  彭南元
右為正本係照原本作成
如對本判決上訴，須於判決送達後二十日之不變期間內，向本院提出上訴狀。
中      華      民      國    九十      年     十一     月    二十七    日
                                        法院書記官  莊雪嬌


司法院資訊處製作；財團法人民間司法改革基金會備份。
